臺灣臺南地方法院臺南簡易庭民事判決
109年度南簡字第1625號
原      告  華南產物保險股份有限公司

法定代理人  陳文智  
訴訟代理人  蔡策宇  
複代理人    蘇嘉維  
被      告  陳勇印  
              

上列當事人間請求侵權行為損害賠償事件，經本院於民國109年1
2月24日言詞辯論終結，判決如下：
      主      文
一、被告應給付原告新臺幣63,750元，及自民國109年12月15日
    起至清償日止，按年息百分之5計算之利息。
二、訴訟費用新臺幣1,000元由被告負擔。
三、本判決得假執行。但被告以新臺幣63,750元為原告預供擔保
    ，得免為假執行。
     事  實  及  理  由
壹、程序方面：
一、按訴狀送達後，原告不得將原訴變更或追加他訴，但擴張或
    減縮應受判決事項之聲明者，不在此限，民事訴訟法第255
    條第1項第3款定有明文。本件原告原起訴請求「被告應給付
    原告新臺幣(下同）177,602元及自起訴狀繕本送達翌日起至
    清償日止按年利率百分之5計算之利息」。嗣於本院民國109
    年12月24日審理期日當庭更正聲明為「被告應給付原告63,7
    50元及自起訴狀繕本送達翌日起至清償日止按年利率百分之
    5計算之利息」（南簡卷第38頁）。因原告變更請求金額，
    核屬減縮應受判決事項聲明，依前揭規定，應予准許。
二、被告受合法通知，無正當理由未於言詞辯論期日到場，核無
    民事訴訟法第386條所列各款情形，爰依原告之聲請，由其
    一造辯論而為判決。
貳、實體方面：
一、原告起訴主張：被告於107年11月25日14時19分許，駕駛車
    號000-000號重型機車，行經臺南市○區○○路0段00巷00號前
    方道路，因未注意車前狀況與原告承保之車號000-0000自小
    客車(下稱系爭汽車)，致系爭車輛受損，原告已依保險契約
    賠付系爭汽車必要修復費用177,602元（零件136,622元、工
    資32,523元、營業稅8,457元)。又零件費用折舊完後費用為
    22,770元，零件折舊加上工資及營業稅，合計63,750元。原
    告爰依侵權行為及保險代位之法律關係提起本件訴訟等語。
    並聲明：被告應給付原告63,750元，及自起訴狀繕本送達翌
    日即109年12月15日起至清償日止，按年息百分之5計算之利
    息。
二、被告未於言詞辯論期日到場，亦未提出書狀作任何聲明或陳
    述。
三、得心證之理由：
  ㈠本件原告主張上開事實，業據提出所述相符之ＯＯＯＯ汽車股份
    有限公司之估價單及電子計算機統一發票、臺南市政府警察
    局道路交通事故當事人登記聯單、交通事故現場勘驗圖、行
    車執照、系爭車輛受損照片等件為證(司南簡調卷第15至29
    頁)，核與臺南市政府警察局第五分局109年9月15日函文及
    檢送本件交通事故肇事相關資料相符(司南簡調卷第51至76
    頁)。又被告經合法通知，未於言詞辯論期日到場，亦未提
    出書狀作何聲明或陳述以為爭執，本院依上開調查證據之結
    果，堪信原告之主張為真實。
  ㈡按因故意或過失，不法侵害他人之權利者，負損害賠償責任
    ；汽車、機車或其他非依軌道行駛之動力車輛，在使用中加
    損害於他人者，駕駛人應賠償因此所生之損害，民法第184
    條第1項前段、第191條之2分別定有明文。又按不法毀損他
    人之物者，被害人得請求其物因毀損所減少之價額，民法第
    196條明文可參，而所謂賠償物被毀損所減少之價額，得以
    修復費用為估定標準，但以必要者為限，例如修理材料以新
    品更換舊品，應予折舊，此有最高法院77年度第9次民事庭
    會議決議可供參酌。查系爭車輛係102年7月出廠，此有系爭
    車輛行車執照1紙附卷可查(司南簡調卷第29頁)，迄本件車
    禍事故發生時即107年11月25日，已使用約5年4月，則計算
    系爭車輛材料零件之損害賠償數額時，自應扣除折舊部分始
    屬合理。再依行政院所頒固定資產耐用年數表及固定資產折
    舊率表，【非運輸業用客車、貨車】之耐用年數為5年，依
    平均法計算其折舊結果（即以固定資產成本減除殘價後之餘
    額，按固定資產耐用年數表規定之耐用年數平均分攤，計算
    折舊額），每年折舊率為5分之1 ，並參酌營利事業所得稅
    查核準則第95條第6 項規定「固定資產提列折舊採用定率遞
    減法者，以1年為計算單位，其使用期間未滿1 年者，按實
    際使用之月數相當於全年之比例計算之，不滿1月者，以1 
    月計」，上開【非運輸業用客車、貨車】自出廠日102年7月
    ，迄本件車禍發生時即107年11月25日，已使用5年4月，則
    零件扣除折舊後之修復費用估定為22,770元【計算方式：1.
    殘價＝取得成本÷(耐用年數＋1)即136,622÷(5+1)≒22,770（小
    數點以下四捨五入）；2.折舊額 ＝(取得成本－殘價)×1/（耐
    用年數）×（使用年數）即(136,622－22,770) ×1/5×（5+4/1
    2）≒113,852（小數點以下四捨五入）；3.扣除折舊後價值＝
    （新品取得成本－折舊額）即136,622－113,852＝22,770】。
    最後加計修復系爭汽車之工資32,523元、營業稅8,457元之
    修復必要費用，是本件受損系爭自小客車回復原狀所需修復
    費用扣除零件折舊後所得請求之金額總計為63,750元。
  ㈢另按損害賠償祇應填補被害人實際損害，保險人代位被害人
    請求損害賠償時，依保險法第53條第1項規定，如其損害額
    超過或等於保險人已給付之賠償金額，固得就其賠償之範圍
    ，代位請求賠償，如其損害額小於保險人已給付之賠償金額
    ，則保險人所得代位請求者，應祇以該損害額為限，最高法
    院65年台上字第2908號判例參照。本件被保險人因被告行為
    致系爭車輛受有損害，其回復原狀所需修理費用扣除折舊後
    所得請求之修復費用為63,750元，已如前述，即被保險人實
    際之損害額，原告於給付保險金後，固得代位被保險人對被
    告請求損害賠償，惟其所得代位請求者，僅在上開損害額範
    圍內，應無疑義。
　㈣末按給付無確定期限者，債務人於債權人得請求給付時，經
    其催告而未為給付，自受催告時起，負遲延責任；其經債權
    人起訴而送達訴狀，與催告有同一之效力，民法第229條第2
    項定有明文。又遲延之債務，以支付金錢為標的者，債權人
    得請求依法定利率計算之遲延利息；但約定利率較高者，仍
    從其約定利率；應付利息之債務，其利率未經約定，亦無法
    律可據者，週年利率為百分之5，亦為同法第233條第1項及
    第203條所明定。本件原告已履行其保險賠償義務賠付完畢
    ，其請求自被告繕本送達之翌日即109年12月15日（送達證
    書見南簡卷第31頁）起至清償日止，按年息百分之5計算之
    利息，即屬有據。
四、綜上所述，原告本於侵權行為及保險代位之法律關係，請求
    被告應給付原告63,750元及自民國109年12月15日起至清償
    日止，按年息百分之5計算之利息，為有理由，應予准許。
五、本件係命被告給付金額未逾50萬元之判決，適用簡易訴訟程
    序所為被告敗訴之判決，本院併依民事訴訟法第389條第1項
    第3、5款之規定，依職權宣告假執行。並依同法第392條第2
    項規定，依職權宣告被告如預供擔保，得免為假執行。
六、本件第一審訴訟費用1,000元（即原告減縮聲明後之裁判費
    ），應由敗訴之被告負擔。
七、據上論結，本件原告之訴為有理由，判決如主文。　　
中　　華　　民　　國　　109 　年　　12　　月　　31　　日
                    臺南簡易庭    法　官  侯明正
以上正本係照原本作成。
如不服本判決，應於判決送達後20日內，向本院提出上訴狀並表
明上訴理由，如於本判決宣示後送達前提起上訴者，應於判決送
達後20日內補提上訴理由書（須附繕本）。
中　　華　　民　　國　　109 　年　　12　　月　　31　　日
                                  書記官  陳世明